【裁判字號】    98,附民上更(二),1
【裁判日期】    990324
【裁判案由】    損害賠償
【裁判全文】
臺灣高等法院高雄分院刑事判決   98年度附民上更(二)字第1號
上 訴 人  丁○○
即 原 告
被上訴人  己○○
即 被 告
          丙○○
          乙○○
          甲○○
          戊○○
上列上訴人因被告等違反商業會計法等請求損害賠償案件，不服
臺灣高雄地方法院94年度附民字第207 號中華民國95年12月22日
第一審判決，提起上訴，本院判決後，經最高法院第2 次發回更
審，本院判決如下：
    主  文
原判決關於己○○、丙○○部分撤銷。
前開撤銷部分，原告之訴及假執行聲請均駁回。
其他上訴駁回。
    事實及理由
一、原告即上訴人陳述略稱：被上訴人即被告己○○、丙○○、
    乙○○、甲○○、戊○○等5 人分係友聯儲運股份有限公司
    （下稱友聯公司）董事長兼總經理、副董事長、國貿部協理
    、國貿部組長，均係從事業務之人，因被上訴人己○○國外
    投資失利，竟於民國86年9 月至89年6 月間，與其餘被上訴
    人共同故意掏空友聯公司資產之事實，業經檢察官提起公訴
    ，被上訴人不法行為使友聯公司資產損失約5 億4 千8 百餘
    萬元，致友聯公司股東權利大幅縮水，乃屬不法侵害友聯公
    司及股東權利，原告為友聯公司持股0000000 股之股東，占
    友聯公司總股數00000000股百分之2.63，為此依侵權行為法
    則，爰求為判決被告應連帶給付原告新台幣（下同）1 千4
    百41萬2400元及加計之法定遲延利息，並陳明願供擔保，聲
    請為假執行之宣告，並援用刑事訴訟之證據。被告均否認有
    何侵權行為，並請求駁回原告之訴。
二、被上訴人己○○、丙○○部分：
  (一)按「公司負責人應忠實執行業務並盡善良管理人之注意義務
    ，如有違反致公司受有損害者，負損害賠償責任。」公司法
    第23條第1 項定有明文，此項規定規範公司負責人之忠實義
    務，其請求主體依上述文義，應僅限於公司，亦即公司負責
    人係對公司（股東全體）負忠實義務，而非針對股東個人。
    又「公司與董事間訴訟，除法律另有規定外，由監察人代表
    公司，股東會亦得另選代表公司為訴訟之人。」同法第213
    條亦定有明文。所謂「除法律另有規定外」，係指同法第21
    4 條：「繼續1 年以上，持有已發行股份總數百分之3 以上
    之股東，得以書面請求監察人為公司對董事提起訴訟。監察
    人自有前項之請求日起，30日內不提起訴訟時，前項之股東
    ，得為公司提起訴訟；股東提起訴訟時，法院因被告之申請
    ，得命起訴之股東，提供相當之擔保；如因敗訴，致公司受
    有損害，起訴之股東，對於公司負賠償之責。」之規定，此
    乃我國公司法就董事與公司間之訴訟採取「代表訴訟制」所
    為之規範內容。
  (二)查被上訴人己○○、丙○○2 人，均係友聯公司董事，固因
    違反商業會計法及背信罪，經本院98年度金上重更(二)字第3
    號判處罪刑在案，渠2 人上開不法行為雖致友聯公司受有財
    產上之損害，惟依上開說明，其請求賠償之主體，應僅限於
    友聯公司，上訴人既以個人即友聯公司股東之名義附帶提起
    本件訴訟，請求被上訴人己○○、丙○○2 人賠償損害，與
    法仍有未合，應予駁回。
  (三)原判決駁回原告之訴及假執行聲請，固非無見，惟被上訴人
    己○○、丙○○2 人均經本院98年度金上重更(二)字第3 號判
    處罪刑在案，並非諭知無罪、免訴或不受理之判決，原審以
    被告己○○、丙○○均為無罪，而為駁回原告之訴及假執行
    聲請之判決，尚有未合，上訴意旨指摘原判決此部分不當，
    求為改判准予其請求，雖無理由，惟原判決既有上開瑕疵，
    依刑事訴訟法第490 條準用第369 條之規定，仍應由本院就
    此部分撤銷改判駁回原告之訴及假執行聲請。
二、被上訴人乙○○、甲○○、戊○○部分：
  (一)按刑事訴訟諭知無罪、免訴或不受理之判決者，應以判決駁
    回原告之訴，刑事訴訟法第503 條第1 項前段定有明文。
  (二)本件被告乙○○、甲○○、戊○○被訴損害賠償案件，業經
    臺灣高雄地方法院92年度重金訴第4 號判決諭知無罪，檢察
    官不服原判決提起上訴後，亦經本院98年度金上重更(二)字第
    3 號判決上訴駁回在案。此部分依照首開規定，亦應駁回原
    告附帶提起之民事訴訟。
  (三)綜上，上訴人依民法第184 條第1 項前段、第185 條請求被
    上訴人連帶賠償前開金額及法定遲延利息，即屬無理由，不
    應准許。原審此部分判決駁回其訴及假執行之聲請，尚無不
    合，上訴意旨指摘原判決此部分不當，求予撤銷改判，非有
    理由，應予駁回。
據上論結，應依刑事訴訟法第490 條前段、第368 條、第369 條
第1 項，判決如主文。
中    華    民    國    99    年    3     月    24    日
                  刑事第七庭    審判長法  官  莊飛宗
                                      法  官  陳明富
                                      法  官  蔡廣昇
以上正本證明與原本無異。
如不服本判決應於收受本判決後10日內向本院提出上訴書狀，其
未敘述上訴理由者，並得於提起上訴後10日內向本院補提理由書
狀（均須按他造當事人之人數附繕本）「切勿逕送上級法院」。
中    華    民    國    99    年    3     月    24    日
                                      書記官  曾允志

司法院資訊處製作；財團法人民間司法改革基金會備份。
